【裁判字號】    99,監宣,10
【裁判日期】    990510
【裁判案由】    監護宣告
【裁判全文】
臺灣臺東地方法院民事裁定              99年度監宣字第10號
聲  請  人  甲○○
相  對  人  乙○○○
關  係  人  張莊素卿
上列聲請人聲請對相對人為監護宣告事件，本院裁定如下：
    主  文
宣告乙○○○（女，民國○○○年○月○○日生，身分證統一編
號：Ｚ000000000號）為受監護宣告之人。
選定甲○○（男，民國○○○年○月○○日生，身分證統一編號
：Ｚ000000000號）為受監護宣告之人之監護人。
指定張莊素卿（女，民國○○○年○月○日生，身分證統一編號
：Ｚ000000000號）為會同開具財產清冊之人。
聲請程序費用新臺幣壹仟元由受監護宣告之人乙○○○負擔。
    理  由
一、聲請意旨略以：聲請人甲○○之母即相對人乙○○○，於民
    國96年1月22日因罹患雙極性精神病，開始至行政院衛生署
    臺東醫院（以下簡稱署立臺東醫院）就醫診治，嗣自同年11
    月6日起因明顯認知功能退化，經診斷為老年失智症，此後
    雖陸續接受住院及復健治療，仍未有起色，近日更已達心神
    喪失致不能處理自己事務之程度，為此依民事訴訟法第597
    條之規定，聲請准予裁定宣告相對人乙○○○為受監護之人
    ，並選定聲請人甲○○為其監護人等語。
二、按對於因精神障礙或其他心智缺陷，致不能為意思表示或受
    意思表示，或不能辨識其意思表示之效果者，法院得因本人
    、配偶、四親等內之親屬、最近一年有同居事實之其他親屬
    、檢察官、主管機關或社會福利機構之聲請，為監護之宣告
    ，民法第14條第1項定有明文。經查：
  (一)聲請人甲○○為相對人乙○○○之子，有戶籍謄本在卷足憑
    。而相對人因上開疾病致不能為意思表示或受意思表示之程
    度乙情，業據其提出身心障礙手冊影本1紙為證。
  (二)又本院於99年3月19日至相對人所在地之署立臺東醫院，於
    鑑定人丙○○○○前詢問與聲請人之關係，相對人答稱聲請
    人係「砍草的」，並就年籍事項訊問相對人，相對人亦答非
    所問、不知所云。鑑定人則稱：相對人自96年起就在署立臺
    東醫院治療，經診斷確係患有中度失智，日常生活均無法自
    理，吃飯、換衣服、洗澡等均需他人協助，認知功能退化至
    學齡前程度等語，有本院99年3月19日勘驗筆錄1份在卷可參
    。再本件經鑑定人鑑定結果認為：相對人於96年1月22日因
    罹患雙極性精神病，至署立臺東醫院就醫診治，原本之自我
    照顧能力需人提醒即可，但自同年11月6日因明顯認知功能
    退化，無法自行進食，全需他人協助餵食及完全照護，雖有
    部分語言功能，多係答非所問，縱有部份運動功能，行走步
    伐亦較緩慢，經診斷為重度老年失智症，現因完全無自主能
    力，需人全日照護始能維持生命徵候，應屬於司法精神醫學
    之心神喪失狀態，建議同意其監護宣告等語，亦有署立臺東
    醫院99年3月24日東醫精字第0990001601號函所附精神鑑定
    報告書1份在卷可稽（參見本院卷第18至20頁）。綜上所述
    ，本院認相對人因精神障礙或其他心智缺陷，已達致不能為
    意思表示或受意思表示之程度，揆諸上揭規定，本件聲請自
    應予准許，爰對相對人為監護之宣告。
三、次按受監護宣告之人應置監護人。法院為監護之宣告時，應
    依職權就配偶、四親等內之親屬、最近一年有同居事實之其
    他親屬、主管機關、社會福利機構或其他適當之人選定一人
    或數人為監護人，並同時指定會同開具財產清冊之人。法院
    為前項選定及指定前，得命主管機關或社會福利機構進行訪
    視，提出調查報告及建議。監護之聲請人或利害關係人亦得
    提出相關資料或證據，供法院斟酌。法院選定監護人時，應
    依受監護宣告之人之最佳利益，優先考量受監護宣告之人之
    意見，審酌一切情狀，並注意下列事項：(一)受監護宣告之人
    之身心狀態與生活及財產狀況；(二)受監護宣告之人與其配偶
    、子女或其他共同生活之人間之情感狀況；(三)監護人之職業
    、經歷、意見及其與受監護宣告之人之利害關係；(四)法人為
    監護人時，其事業之種類與內容，法人及其代表人與受監護
    宣告之人之利害關係。民法第1110條、第1111條、第1111條
    之1分別定有明文。又按監護宣告之裁定，應同時選定監護
    人及指定會同開具財產清冊之人，並附理由，民事訴訟法第
    604條第1項定有明文。茲查，聲請人為相對人之子，於本院
    訊問時同意擔任監護人，此有聲請人所出具之聲請狀乙份在
    卷可供，而本件經函請臺東縣政府社會處進行訪視結果，據
    覆略以：聲請人表示受監護人於96年常因外出迷路，皆由警
    員協助受監護人返家，就醫經醫生診斷為失智症，雖經診治
    ，但情況未見好轉，始將受安置人安置於署立臺東醫院，並
    向法院聲請監護宣告；受安置人之夫已於99年2月4日過世，
    長子與長媳離婚後亦失蹤多年，而聲請人為次子，現以種植
    釋迦維生，經濟尚可，且受安置人入住署立臺東醫院每月近
    新臺幣五千元之耗費，乃以受監護人所領取之重度身心障礙
    津貼協助減輕負擔，本件監護動機單純，就各方面而言，無
    論是生活穩定度、經濟狀況，聲請人均能提供妥善條件予受
    監護人，建請依受監護人最佳利益酌定等語，有臺東縣政府
    99年4月22日府社婦字第0993015224號函所附之訪視調查處
    遇建議表1份在卷可稽（參見本院卷第26至28頁）。本院參
    酌上情，認由聲請人任監護人，最能符合受監護宣告之人之
    最佳利益，爰選定聲請人甲○○為監護人；另聲請人之妻亦
    係相對人之媳，且表明同意擔任會同開具財產清冊之人，此
    有聲請人所出具之同意書及本院99年3月19日勘驗筆錄各1份
    在卷可憑，爰指定張莊素卿為會同開具財產清冊之人。
四、末按民法第1113條準用同法第1099條、第1109條之規定，監
    護開始時，監護人對於受監護人之財產，應依規定會同法院
    指定會同開具財產清冊之人，於二個月內開具財產清冊，並
    陳報法院；監護人於執行監護職務時，因故意或過失，致生
    損害於受監護人者，應負賠償之責。準此，監護人甲○○於
    本裁定確定後，應會同如主文第三項所示之受指定人張莊素
    卿，於二個月內開具財產清冊，並陳報法院，併此敘明。
五、依民事訴訟法第608條第1項，非訟事件法第24條第1項，裁
    定如主文所示。
中    華    民    國    99    年    5     月    10    日
                    家事法庭法  官  康文毅
以上正本係照原本作成。
如不服本裁定關於選定監護人及指定會同開具財產清冊之人等部
分，應於送達後10日內向本院提出抗告狀，並繳納抗告費新臺幣
1,000元；其餘關於宣告監護之部分，不得抗告。
中    華    民    國    99    年    5     月    10    日
                            書記官  高美枝

司法院資訊處製作；財團法人民間司法改革基金會備份。
